【裁判字號】    97,簡上,302
【裁判日期】    980114
【裁判案由】    清償借款
【裁判全文】
臺灣臺北地臺方法院民事判決            97年度簡上字第302號
上  訴  人  甲○○
被  上訴人  標準財信管理股份有限公司
法定代理人  丙○○
訴訟代理人  丁○○
上列當事人間請求清償借款事件，上訴人對於民國97年4月8日本
院臺北簡易庭97年度北簡字第1898號第一審判決提起上訴，被上
訴人於本院減縮第一審訴之聲明，本院於97年12月31日言詞辯論
終結，判決如下：
    主文
上訴駁回。
原判決主文第一項所命上訴人給付之金額減縮為新臺幣壹佰拾貳
萬零柒佰捌拾壹元，及自民國九十一年七月三十一日起至清償日
止，按週年利率百分之十一‧八八計算之利息。
第二審訴訟費用（除減縮部分外）由上訴人負擔。
    事實及理由
壹、程序方面
一、按債權人以各連帶債務人為共同被告提起給付之訴，以上訴
    人一人提出非基於其個人關係之抗辯，而經法院認為有理由
    者為限，始得適用民事訴訟法第56條第1項之規定。是連帶
    債務人中之一人提出上訴，亦須非基於個人關係之抗辯，且
    經法院認為有理由者，始有民事訴訟法第56條第1款之適用
    ，其上訴效力始及於其他連帶債務人（共同訴訟人），最高
    法院41年台抗字第10號判例及93年度台上字第62號判決意旨
    足供參照。經查，原審判命上訴人與原審共同被告乙○○應
    連帶給付，嗣連帶債務人中僅上訴人以其未同意擔任借款人
    程正豪之連帶保證人為由提起上訴，依上開說明，其上訴效
    力尚不及於未提起上訴之原審被告乙○○，先予敘明。
二、次按於第二審為訴之變更、追加，非經他造同意，不得為之
    。但擴張或減縮應受判決事項之聲明者，不在此限。民事訴
    訟法第436條之1第3項準用第446條第1項但書、第255條第1
    項但書第3款定有明文。查被上訴人起訴聲明，係請求上訴
    人給付被上訴人新臺幣（下同）153,717元，及自民國92年9
    月1日起至清償日止，按年息11.88%計算之利息，嗣於97年6
    月11日本院準備程序中當庭變更聲明為請求上訴人給付120,
    781元，及自91年7月31日起至清償日止，按年息11.88%計算
    之利息，核屬減縮應受判決事項之聲明，合於首揭規定，應
    予准許。
貳、實體方面
一、被上訴人起訴主張：訴外人程正豪於89年8月30日邀同上訴
    人為連帶保證人，向訴外人寶島商業銀行股份有限公司（下
    稱寶島銀行，於90年8月14日更名為日盛國際商業銀行股份
    有限公司，並將對上訴人之債權於94年1月17日移轉予被上
    訴人）借款10萬元，約定按月攤還本息，未如期償還即喪失
    期限之利益。但上訴人自91年7月30日起即未依約清償，依
    上開約定，本件應視為全部到期，被告尚積欠被上訴人120,
    781元，為此依借款返還請求權、保證債務清償請求權提起
    本訴。並聲明：上訴人應給付被上訴人120,781元，及自91
    年7月31日起至清償日止，按年息11.88%計算之利息。
二、上訴人則以：伊不認識程正豪，當初係其友人程正榮表示要
    向銀行貸款，要伊擔任保證人，伊遂與程正榮至寶島銀行辦
    手續，然因當時伊急著趕回去上班，未注意到借據上之借款
    人是程正「豪」，始在系爭借據、本票等相關文件上簽名，
    嗣銀行催收人員來電告訴伊程正豪未按期還款，伊才知道借
    款名義人是程正豪，經伊問程正榮，程正榮始向伊坦承：因
    自己信用不好，才以弟弟程正豪的名義申請貸款，故上訴人
    係受程正榮及被上訴人共同詐欺始同意擔任本件借款之保證
    人，上訴人爰依民法第92條及93條規定，以本件上訴理由狀
    之送達撤銷被詐欺之意思表示等語。
三、原審為被上訴人全部勝訴之判決，上訴人不服，提起上訴，
    並於本院上訴聲明：(一)原判決廢棄。(二)被上訴人在第一審之
    訴駁回。被上訴人則聲明：(一)減縮起訴聲明為：上訴人應給
    付被上訴人120,781元，及自91年7月31日起至清償日止，按
    年息11.88%計算之利息。(二)上訴駁回。
四、得心證之理由：
    查訴外人程正豪於89年8月30日，向寶島銀行借款10萬元，
    約定按月攤還本息，但程正豪自91年7月30日起即未依約還
    款，迄今尚欠被上訴人120,781元等情，業據被上訴人提出
    借款申請書暨授信批覆書、繳款明細表、授信約定書暨借據
    、債權讓與證明書等件為證，且為上訴人所不爭執，自堪信
    為真實。至被上訴人請求上訴人負連帶保證責任給付前開借
    款及利息，為上訴人所否認，並以上開情詞置辯，則本件爭
    點為，上訴人是否受詐欺而同意擔任本件連帶保證人，其抗
    辯已撤銷被詐欺所為之意思表示是否有理由？茲述如下：
（一）按因被詐欺或被脅迫，而為意思表示者，表意人得撤銷
      其意思表示。前條之撤銷，應於發見詐欺或脅迫終止後，
      1 年內為之。但自意思表示後，經過10年，不得撤銷。民
      法第92條第1項前段、第93條定有明文。又當事人主張其
      意思表示係因被詐欺或脅迫而為之者，應就其被詐欺或被
      脅迫之事實，負舉證之責任。最高法院21年上字第2012號
      判例著有明文。）。上訴人既依民法第92條第1項之規定
      ，撤銷其同意擔任保證人之意思表示，即應就被上訴人與
      程正榮如何故意示以不實之事，令其因錯誤而為意思表示
      ，負舉證之責任。
（二）查，本件上訴人辯稱其受詐欺而擔任連帶保證人乙事，並
      未能舉證以明其說，又依卷附之借據、本票所示，上訴人
      先後於借據上之連帶保證人欄、對保簽名欄及本票上之發
      票人欄3處簽名，而緊鄰該3簽名處旁均有借款人為程正「
      豪」清楚且字體甚大之正楷簽名，是上訴人稱因趕時間未
      看清借據上之借款人為程正豪即在其上簽名乙節，實難採
      信。又殊不論上訴人是否遭詐欺而擔任連帶保證人，然
      本件借據係在89年8月30日簽署，而上訴人亦自陳91年間
      銀行來電告訴伊程正豪未按期還款，伊有向銀行表示借錢
      的應該是程正榮，且之後伊有向程正榮詢問，程正榮亦向
      伊坦承：因自己信用不好，才用弟弟程正豪的名字申請貸
      款等情（見本審卷97年11月3日準備程序筆錄），可知上
      訴人於91年間即已知悉本件借款名義人係程正榮，然上訴
      人遲至97年5月6日，始以上訴理由狀向被上訴人撤銷被詐
      欺之意思表示，顯已逾上開1年之除斥期間，自應認該意
      思表示現仍屬有效，上訴人自不得解免本件連帶保證人之
      責任。
五、綜上所述，被上訴人本於借款返還請求權及連帶保證之法律
    關係，請求上訴人給付120,781元，及自91年7月31日起至清
    償日止，按年利率11.88%計算之利息，為有理由，應予准許
    。原審判命上訴人如數給付，並依職權為假執行及免為假執
    行之宣告，於法並無違誤。上訴意旨指摘原判決該部分不當
    ，聲明廢棄改判，為無理由，其上訴應予駁回。
六、本件為判決之基礎已臻明確，兩造其餘之陳述及所提其他證
    據，經本院斟酌後，認為均於判決之結果無影響，亦與本案
    之爭點無涉，自無庸逐一論述，併此敘明。
七、據上論結，本件上訴為無理由，依民事訴訟法第436條之1第
    3 項、第449條第1項、第78條，判決如主文。
中    華    民    國    98    年    1    月    14    日
                 民事第五庭  審判長法  官  薛中興
                                   法  官  熊誦梅
                                   法  官  莊書雯
以上正本係照原本作成。
本判決不得上訴。
中    華    民    國    98    年    1    月    15    日
                                   書記官  謝梅琴


司法院資訊處製作；財團法人民間司法改革基金會備份。
